臺灣屏東地方法院民事判決
111年度潮簡字第278號
原      告  林王美裡
            林竑邑  
兼上二人
訴訟代理人  林倢羽  


被      告  蔡宗桓  

訴訟代理人  張家瑋  
複代理人    林彥俊  
上列當事人間請求損害賠償(交通)事件，本院於111年8月4日言
詞辯論終結，判決如下：
　　主  文
一、被告應給付原告甲○○○新臺幣壹拾肆萬參仟參佰參拾參元，
    及自民國110年12月9日起至清償日止，按年息百分之五計算
    之利息。
二、被告應給付原告丙○○新臺幣捌萬柒仟肆佰貳拾貳元，及自民
    國110年12月9日起至清償日止，按年息百分之五計算之利息
    。
三、原告其餘之訴駁回。
四、訴訟費用由被告負擔百分之十，其餘由原告負擔。
五、本判決第一、二項得假執行。但被告如以新臺幣壹拾肆萬參
    仟參佰參拾參元、新臺幣捌萬柒仟肆佰貳拾貳元，為原告甲○○○、丙○○預供擔保後，得免為假執行。
    事實及理由
壹、程序部分：
    按簡易訴訟之訴狀送達後，原告不得將原訴變更或追加他訴
    ，但請求之基礎事實同一者，不在此限。民事訴訟法第255
    條第1項但書第2款、第436條第2項各有明定。查原告起訴之
    請求嗣變更如下述（交重附民卷第7；潮簡卷第27、66頁）
    ，核屬基礎事實同一之請求，於法有據。
貳、實體部分：　　
一、原告主張：
　㈠被告於民國109年12月5日17時15分許，駕駛車牌號碼為000-0
    00號普通重型機車(下稱A車)，沿屏東縣東港鎮環灣道路由
    東向西方向行經該路段與沿海路之交岔路口時，未注意車前
    狀況，隨時採取必要之安全措施，且行經閃黃燈之交岔路口
    應減速慢行，而貿然行駛，適有訴外人林吉成駕駛車牌號碼
    000-0000號普通重型機車(下稱B車)沿屏東縣東港鎮沿海路
    由北往南方向行駛，欲左轉環灣道路，兩車遂生碰撞，林吉
    成人車倒地，經送醫後，因仍無法言語、行動、持續昏迷且
    未起色，遂轉入安養中心，嗣仍因前開頭部外傷併創傷性顱
    內出血,致右側硬硬腦膜下出血，致併肺炎、敗血性休克於1
    10年4月24日不治死亡。被告上開行為，嗣經本院110年度交
    簡字第1873號(下稱另案)刑事判決論犯過失致人於死罪，並
    處有期徒刑5月及易科罰金確定。
　㈡原告甲○○○為林吉成之配偶，其餘原告為林吉成之子女，精神
    上受有痛苦，原告甲○○○、乙○○、丙○○各得請求精神慰撫金
    新臺幣(下同)325萬元、105萬、110萬元；原告乙○○另請求B
    車維修費用之零件2萬9,570元；丙○○尚可請求林吉成之醫藥
    費17萬4,344元、喪葬費52萬9,560元。又原告甲○○○、乙○○
    、丙○○已各自受領強制汽車責任保險（下稱強制險）保險金
    66萬6,667元、66萬6,666元、72萬4,335元，爰依侵權行為
    之法律關係為請求，並聲明：⒈被告應給付原告甲○○○325萬
    元，及自起訴狀繕本送達翌日起至清償日止，按年息5%計算
    之利息。⒉被告應給付原告乙○○107萬9,570元，及自起訴狀
    繕本送達翌日起至清償日止，按年息5%計算之利息。⒊被告
    應給付原告丙○○180萬3,904元，及自起訴狀繕本送達翌日起
    至清償日止，按年息5%計算之利息。
二、被告則以：對原告丙○○請求醫藥費17萬4,344元、喪葬費52
    萬9,560元不爭執，但原告乙○○不得於附帶民事訴訟請求B車
    維修費用，原告請求精神慰撫金亦過高。另考量林吉成於事
    故時所處路段號誌為閃光紅燈，在上開路口未讓號誌為閃光
    黃燈之幹線道上A車先行，具有過失，應減輕被告70%損害賠
    償之責，並扣除原告所領取強制險保險金共205萬7,668元等
    語，資為答辯，並聲明：原告之訴駁回。
三、經查，下列各節，有診斷證明書、醫藥費及喪葬費相關單據
    戶口名簿、醫藥、喪葬費用收據、保險理賠證明、遺產分割
    協議書、戶籍謄本、個人戶籍資料查詢結果等件可稽（交重
    附民卷第25-89；潮簡卷第29、47-48頁、證物袋），並經本
    院調閱另案卷宗無誤，且為兩造所不爭執，堪信為真實：
  ㈠被告、林吉成分別騎乘A、B車，於上開時、地發生碰撞，林
    吉成人車倒地，經送醫、轉入安養中心後，仍因前開頭部外
    傷併創傷性顱內出血，致右側硬硬腦膜下出血，致併肺炎、
    敗血性休克於110年4月24日死亡，被告經本院另案判決論罪
    科刑確定。
  ㈡原告丙○○已支出林吉成之醫藥費17萬4,344元、喪葬費52萬9,
    560元。
  ㈢原告乙○○現為B車之所有人。
  ㈣原告甲○○○為林吉成之配偶，其餘原告為林吉成之子女，原告
    甲○○○、乙○○、丙○○各受領強制險保險金66萬6,667元、66萬
    6,666元、72萬4,335元
四、得心證之理由：
　㈠被告應負損害賠償之責：
　⒈按因故意或過失，不法侵害他人之權利者，負損害賠償責任
    。民法第184條第1項前段已明文。次按汽車行駛時，駕駛人
    應注意車前狀況及兩車並行之間隔，並隨時採取必要之安全
    措施。汽車行駛至交岔路口，其行進、轉彎應遵守燈光號誌
    之指示，而閃光黃燈表示「警告」，車輛應減速接近，注意
    安全，小心通過，道路交通安全規則第94條第3項前段、第1
    02條第1項第1款、道路交通標誌標線號誌設置規則第211條
    第1項第1款各明文。
　⒉經查，被告於上開時、地騎乘A車，未注意車前狀況，隨時採
    取必要之安全措施，且行經閃黃燈之交岔路口仍未減速慢行
    ，而貿然行駛，遂與林吉成騎乘B車發生碰撞，並致林吉成
    因上情而死亡，經本院調閱另案卷宗無訛，且為被告所不爭
    執，自成立侵權行為，應負損害賠償之責。
　㈡原告得請求數額：
　⒈按不法侵害他人致死者，對於支出醫療及增加生活上需要之
    費用或殯葬費之人，亦應負損害賠償責任。不法侵害他人致
    死者，被害人之父、母、子、女及配偶，雖非財產上之損害
    ，亦得請求賠償相當之金額。不法毀損他人之物者，被害人
    得請求賠償其物因毀損所減少之價額。民法第192第1項、第
    194條、第196條可資參照。再按物被毀損時，被害人除得依
    民法第196條請求賠償外，並不排除民法第213條至第215條
    之適用；依民法第196條請求賠償物被毀損所減少之價額，
    得以修復費用為估定之標準，但以必要者為限，如修理材料
    以新品換舊品，應予折舊(最高法院77年度第9次民事庭會議
    決議㈠參照）。又按不法侵害他人之人格權，被害人受有非
    財產上損害，請求加害人賠償相當金額之慰撫金時，法院對
    於慰撫金之量定，應斟酌實際加害情形、所造成之影響、被
    害人痛苦之程度、兩造之身分地位、經濟情形及其他各種狀
    況，以核定相當之數額（最高法院47年台上字第1221號、51
    年台上字第223 號判決要旨參照）。
  ⒉醫藥費、喪葬費：
　　原告丙○○請求醫藥費17萬4,344元、喪葬費52萬9,560元，已
    如上述，且為被告所不爭執，應屬有據。
  ⒊B車維修費用：
　　原告乙○○現為B車之所有人，前已提及，其提出之維修B車之
    估價單，所載項目合計金額乃2萬8,500元(交重附民卷第81
    頁)，既以新零件更換被毀損之舊零件，自應將折舊予以扣
    除，依行政院所頒固定資產耐用年數表及固定資產折舊率之
    規定，機械腳踏車之耐用年數為3年，依定率遞減法每年折
    舊1000分之369，另依營利事業所得稅查核準則第95條第6項
    規定「固定資產提列折舊採用定率遞減法者，以1年為計算
    單位，其使用期間未滿1年者，按實際使用之月數相當於全
    年之比例計算之，不滿1月者，以1月計」，B車於106年9月
    出廠，有行車執照在卷可佐（潮簡卷第51頁），距事故日之
    110年7月4日止，已逾3年以上，依上開固定資產耐用年數表
    及固定資產折舊率表規定，以成本10分之1為合度，零件經
    扣除折舊後為2,850元（計算式：2萬8,500元x1/10=2,850元
    ），從而，原告乙○○得請求B車維修費用為2,850元，逾此範
    圍，則非可取。至B車維修費用雖非附帶民事訴訟免徵裁判
    費範圍，然經本院命原告補繳裁判費完竣，原告乙○○為此部
    分請求，自無不可，故被告前揭辯詞，尚無可採。
　⒊精神慰撫金部分：
　　查原告與林吉成之關係，業如上述，自因其身亡而受有精神
    上痛苦，得依民法第194條請求慰撫金。審諸原告甲○○○為國
    小畢業、家庭主婦，前由林吉成扶養；原告乙○○乃高中畢業
    、為蔬菜批發商，月薪約5至6萬元，無其他財產；原告丙○○
    係大學畢業、從事自營電商，無其他財產，每月收入5至6萬
    元；被告係高中肄業、現無業，名下有汽車等節，由兩造陳
    明，並經本院調閱兩造之109、110年度稅務電子閘門財產所
    得調件明細表無訛（潮簡卷第66頁反面；證物袋），綜以審
    酌原告所蒙精神上痛苦、被告加害態樣、兩造學歷、職業、
    資力等一切情狀，認原告甲○○○、乙○○、丙○○原得請求精神
    慰撫金分別以180萬元、105萬、110萬元為妥適。
  ⒋基上，原告甲○○○、乙○○、丙○○得請求被告給付180萬元、105
    萬2,850元、180萬3,904元。
　㈢與有過失部分：
　⒈按損害之發生或擴大，被害人與有過失者，法院得減輕賠償
    金額或免除之。民法第217條第1項定有明文。此項規定之目
    的，在謀求加害人與被害人間之公平，故在裁判上法院得以
    職權減輕或免除之，且直接被害人於損害之發生或擴大與有
    過失時，依公平原則，間接被害人請求賠償時，亦應有民法
    第217條過失相抵規定之適用（最高法院85年台上字第1756
    號、73年台再字第182號判決意旨參照）。復按基於過失相
    抵之責任減輕或免除，非僅視為抗辯之一種，亦可使請求權
    全部或一部為之消滅，法院對於賠償金額減至何程度，抑為
    完全免除，雖有裁量之自由，但應斟酌雙方原因力之強弱與
    過失之輕重以定之（最高法院96年台上字第2902號判決意旨
    參照）。又按汽車行駛至交岔路口，其行進、轉彎，應遵守
    燈光號誌，而閃光紅燈表示「停車再開」，車輛應減速接近
    ，先停止於交岔路口前，讓幹線道車優先通行後認為安全時
    ，方得續行。道路交通安全規則第102條第1項第1款、道路
    交通標誌標線號誌設置規則第211條第1項第2款亦有明文。
　⒉經查，林吉成騎乘B車經上述路口，環灣道路、沿海路之號誌
    分別為閃光黃燈、閃光紅燈，有道路交通事故現場圖、道路
    交通事故調查報告表㈠可參(相驗卷第24-25頁)，足認林吉成
    斯時亦未讓幹線道之A車先行，方肇生本件事故，自具過失
    及因果關係。至原告固陳：被告事故時有超速等語，然無提
    出相關證據為佐，難以採信。審酌上述過失態樣、原因力強
    弱、應變及迴避可能性等節，應認林吉成、被告就本件事故
    之發生，責任比例各為55%、45%，則原告依間接被害人身分
    為請求，仍應適用民法第217條規定，被告損害賠償責任應
    減輕至45%，是原告甲○○○、乙○○、丙○○得請求被告給付數額
    乃81萬元、47萬3,783元、81萬1,757元(元以下四捨五入)。
　㈣強制險之扣除：
　⒈按保險人依本法規定所為之保險給付，視為被保險人損害賠
    償金額之一部分；被保險人受賠償請求時，得扣除之。強制
    汽車責任保險法第32條定有明文。
　⒉查原告甲○○○、乙○○、丙○○各受領66萬6,667元、66萬6,666元
    、72萬4,335元之強制險保險金，已如上述，依法扣除受領
    強制險保險金，原告乙○○別無賸餘，原告甲○○○得請求被告
    給付14萬3,333元(計算式：81萬元-66萬6,667元＝14萬3,333
    元)；原告丙○○得請求被告給付8萬7,422元(計算式：81萬1,
    757元-72萬4,335元＝8萬7,422元)。
　㈤另原告甲○○○、丙○○本件請求屬無確定期限之給付，渠等請求
    自起訴狀繕本送達翌日即110年12月9日（交重附民卷第第97
    -98頁）起至清償日止，按年息5%計算之遲延利息，核與民
    法第203條、第229條第2項、第233條第1項前段規定相符，
    亦應准許。
五、綜上所述，原告依侵權行為法律關係，請求被告給付如主文
    第1項所示，為有理由，應予准許；逾此範圍之請求，則屬
    無據，應予駁回。
六、本件原告甲○○○、丙○○勝訴部分係適用簡易程序所為被告敗
    訴之判決，依民事訴訟法第389條第1項第3款規定，應依職
    權宣告假執行，另依同法第392條第2項規定，職權宣告被告
    如預供擔保，免為假執行。
七、本件事證已臻明確，其餘攻擊防禦方法及證據，核與判決之
    結果不生影響，爰不一一論列，併此敘明。
八、訴訟費用負擔之依據：民事訴訟法第79條。
中　　華　　民　　國　 111　　年　　8　　月　　25　　日
                  潮州簡易庭  法　官　曾迪群
以上正本係照原本作成。
如不服本判決，應於送達後20日內，向本院提出上訴狀並表明上
訴理由，如於本判決宣示後送達前提起上訴者，應於判決送達後
20 日內補提上訴理由書（須附繕本）。如委任律師提起上訴者
，應一併繳納上訴審裁判費。
中　　華　　民　　國　　111 　年　　8 　　月　　25　　日
                                  書記官　薛雅云